臺灣新竹地方法院民事裁定  
111年度小上字第64號
上  訴  人  蘇秋明  

被上訴人    羅以婷  


上列當事人間請求損害賠償(交通)事件，上訴人對於本院新竹簡
易庭於111年8月25日所為111年度竹小字第282號第一審判決提起
上訴，本院裁定如下：
    主  文
上訴駁回。
第二審訴訟費用新臺幣壹仟伍佰元由上訴人負擔。
    事實及理由
一、按對於小額程序之第一審裁判之上訴，非以其違背法令為理
    由，不得為之；又提起上訴，上訴狀內應記載上訴理由，表
    明原判決所違背之法令及其具體內容，暨依訴訟資料合於該
    違背法令之具體事實，民事訴訟法第436條之24第2項、第43
    6條之25分別定有明文。是小額訴訟程序之設計，欲使當事
    人就該小額訴訟事件能儘速定紛止爭，而以二審終結，故第
    一審為事實審，第二審則為法律審。且所謂違背法令，依同
    法第436條之32第2項準用第468條、及第469條第1款至第5款
    規定，即依同法第468條規定，判決不適用法規或適用不當
    者，為違背法令；依同法第469條規定，判決有該條所列第1
    款至第5款情形之一者，為當然違背法令。是當事人提起上
    訴，如以同法第469條所列第1至5款為理由時，其上訴狀或
    理由書應表明該判決有合於各該條款規定情形之具體內容，
    及係依何訴訟資料合於該違背法令之具體事實。如依同法第
    468條規定，以原判決有不適用法規或適用法規不當為理由
    時，其上訴狀或理由書應表明該判決所違背之法令條項，或
    有關判例、解釋字號，或成文法以外之習慣或法理等及其具
    體內容，暨係依何訴訟資料合於該違背法令之具體事實。上
    訴狀或理由書如未依上述方式表明，或其所表明者顯與上開
    法條規定不合時，即難認為已合法表明上訴理由，其上訴自
    非合法，最高法院71年台上字第314號著有判例可資參照。
    再按小額訴訟程序當事人於第二審程序不得提出新攻擊或防
    禦方法，民事訴訟法第436條之28前段定有明文。而小額訴
    訟程序當事人在第一審法院未主張之事實，至上訴審始行主
    張者，應與在上訴審提出新攻擊防禦方法同論。是小額訴訟
    程序上訴人未於第一審主張某項事實，至第二審始行主張，
    並以之為指摘原判決違背法令之上訴理由者，其上訴自亦不
    能認為合法，最高法院20年上字第439號判例意旨參照。
二、本件上訴意旨略以：被上訴人因本件車禍受傷而請求上訴人
    賠償醫療費用及精神慰撫金乃無可厚非，但其請求上訴人賠
    償精神慰撫金6萬元有所過多。又系爭車禍經交通部公路總
    局新竹區監理所竹苗區車輛行車事故鑑定會（下稱竹苗區鑑
    定會）鑑定結果，固認上訴人駕駛農業搬運車，行經無號誌
    路口，由對向停車陣間迴轉時，未充分注意來往之車輛並讓
    其先行，為肇事主因；惟亦認訴外人李尚鴻駕駛普通重型機
    車行經無號誌路口，未減速慢行並作隨時停車之準備，為肇
    事次因，可知訴外人李尚鴻之駕駛行為就其駕駛普通重型機
    車搭載之乘客即被上訴人所受傷害亦與有過失，被上訴人自
    應承擔其使用人即訴外人李尚鴻之過失，上訴人之賠償金額
    應予減輕，為此提起上訴等語。
三、經查：
（一）本件上訴人對原判決提起上訴，其上訴理由雖稱原審認定
      之精神慰撫金6萬元過高云云，惟上訴人所指摘者，為原
      審取捨證據、認定事實之職權行使，尚難認上訴人已具體
      表明原審判決有何違背法令情事。又上訴人並未表明原判
      決所違背之法令及其具體內容，或具體指摘原判決有何不
      適用法規或適用不當之情形，亦未指明所違背之法規、法
      則、司法解釋或最高法院判例，且就整體訴訟資料亦無從
      認定原判決有何違背法令之具體事實，難認上訴人於上訴
      狀內已依法表明原判決如何具體違背法令，依前開規定及
      說明，難認已合法表明上訴理由。
（二）再按法院為判決時，應斟酌全辯論意旨及調查證據之結果
      ，依自由心證判斷事實之真偽，民事訴訟法第222 條第1 
      項前段定有明文。查，關於上訴人於原審主張訴外人李尚
      鴻就系爭車禍亦屬與有過失乙節，業經原審依職權調閱刑
      事偵審卷宗內所附調查筆錄及道路交通事故談話紀錄表等
      事證，並當庭勘驗警方提供之行車紀錄器影像之錄影光碟
      ，而認無從判斷訴外人李尚鴻於系爭車禍發生當時之車速
      為何，且因當時訴外人李尚鴻係騎車由南往北直行駛入交
      岔路口之車輛，其在路口往北直行方向車道行駛係有優先
      路權，卻突遇對向上訴人所駕駛之肇事車輛貿然迴轉駛至
      ，措手不及而發生撞擊，而認訴外人李尚鴻並無未注意車
      前狀況之過失等節，乃原審斟酌全辯論意旨及調查證據之
      結果，揆諸前揭規定，尚無不合。
（三）上訴人雖提出竹苗區鑑定會之鑑定結果（下稱系爭鑑定意
      見），主張訴外人李尚鴻就系爭車禍之發生確有過失，應
      減輕上訴人之賠償責任等語。惟系爭鑑定意見乃本院刑事
      庭於上訴人所涉過失傷害之刑事案件審理中送請竹苗區鑑
      定會為鑑定，且於民國111年9月7日始作成鑑定意見書，
      則上訴人於原審111年8月25日言詞辯論終結前，既未援引
      系爭鑑定意見為主張，則原審自無從就系爭鑑定意見之推
      論為論駁。又系爭鑑定意見既係於原審言詞辯論終結後始
      作成，乃上訴人在第一審法院未提出之攻擊方法，至上訴
      審始行主張，揆諸前揭說明，依法於第二審程序已不得提
      出新攻擊或防禦方法，其上訴為不合法。從而，上訴人提
      起本件上訴為不合法，應予駁回。
四、據上論結，本件上訴為不合法。依民事訴訟法第436 條之32
    第1 項、第2 項、第444 條第1 項前段、第436 條之19第1
    項、第95條、第78條，裁定如主文。
中　　華　　民　　國　　111 　年　　12　　月　　5 　　日
                  民事第一庭  審判長  法  官  林南薰
                                    
　　　　　　　　　　　　　　　　　　  法  官  林麗玉
                                    
　　　　　　　　　　　　　　　　　　  法  官  張詠晶
以上正本係照原本作成。
本裁定不得抗告。　　　　　　　　　　　　　　　　　
中　　華　　民　　國　　111 　年　　12　　月　　6 　　日
                                      書記官  陳佩瑩